---
title: "Przykłady i rozwiązania"
author: "Michał Burdukiewicz"
date: "11-05-2024"
output: html_document
---

<style>
.main-container {
max-width: 1800px;
margin-left: auto;
margin-right: auto;
}
</style>

```{r setup, include=FALSE}
knitr::opts_chunk$set(echo = FALSE, warning = FALSE, message = FALSE, out.width = 1100)
library(dplyr)
library(ggplot2)
library(ggthemes)
theme_set(theme_bw(base_size = 8.5))
```

```{r}
dat <- read.csv("./data/polish-driver-license.csv") %>% 
  rename(gender = sex)
```

Źródło danych: https://github.com/michbur/polish-driver-license

## Rysunek 1

```{r}
group_by(dat, age, voivodeship) %>% 
  summarise(mean = mean(count)) %>% 
  ggplot(aes(x = age, y = mean, fill = voivodeship)) +
  geom_col() +
  ggtitle("Przed zmianami")

#mutate(dat, age = cut(age, breaks = c(14, 17, 21, 30, 49, max(dat$age)), include.lowest = TRUE)) %>% 
dat %>% 
  group_by(age, voivodeship) %>% 
  summarise(mean = mean(count)) %>% 
  ggplot(aes(x = age, y = mean)) +
  geom_col(position = "dodge") +
  facet_wrap(~ voivodeship) +
  ggtitle("Po zmianach", subtitle = "Średnia liczba osób, które uzyskały prawo jazdy w danym wieku (w latach 2019-2022)") +
  theme(legend.position = "bottom", axis.text.x = element_text(angle = 90))

```

Cel: pokazanie średniej liczby osób, które uzyskały prawo jazdy w danym wieku w zależności od województwa.


**Atrybuty wizualne** - oś X - wiek, oś Y - średnia liczba osób,	ujednolicenie koloru

**Geometria**:

- zmiana wykresu na słupkowy
- wydaje nam się, że odcięcie na osi Y będzie konieczne (bo około 18 lat są najwyższe wartości), ale z pierwszego rysunku nie jesteśmy pewni czy będzie to konieczne.

**Fasety**: fasetowanie per województwo (podpisać każdy kafelek wybranym województwem, dopasówać czcionke, wielkość do najdłuższej nazwy)

**Temat**: tytuł - Średnia liczba osób, które uzyskały prawo jazdy w danym wieku (z lat yyyy - yyyy)

## Rysunek 2

```{r}


group_by(dat, year, age, gender) %>% 
  summarise(total = sum(count)) %>% 
  ggplot(aes(x = year, y = total, color = age)) +
  geom_point() +
  ggtitle("Przed zmianami")

mutate(dat, age = cut(age, breaks = c(min(dat$age), 20, 40, 60, 70, 80, max(dat$age)), include.lowest = TRUE),
       year = factor(year)) %>% 
  group_by(year, age) %>% 
  summarise(total = sum(count)) %>% 
  ggplot(aes(x = age, y = total, fill = year)) +
  geom_col(position = "dodge", color = "black") +
  geom_label(aes(y = ifelse(total > 34000, total * 0.75, total + 30000), label = total), angle = 90, position = position_dodge(width = 1), 
             hjust = 1, size = 2.9) +
  scale_fill_manual(values = rev(gray.colors(4))) +
  ggtitle("Po zmianach")

mutate(dat, age = cut(age, breaks = c(min(dat$age), 20, 40, 60, 70, 80, max(dat$age)), include.lowest = TRUE),
       year = factor(year)) %>% 
  group_by(year, age) %>% 
  summarise(total = sum(count)) %>% 
  ggplot(aes(x = age, y = total, fill = year)) +
  geom_col(position = "dodge", color = "black") +
  scale_fill_manual(values = rev(gray.colors(4))) +
  facet_wrap(~ age, scales = "free", nrow = 1) +
  ggtitle("Po dodatkowych zmianach")
```

Cel: pokazanie liczby osób w danym wieku uzyskujących prawo jazdy w danym roku.


[G] Wykres slupkowy bylby dobrym pomyslem

[AW] Dzielimy na lata, - oś X to przedziały wiekowe w każdym roku - każdy otagowany innym kolorem (by pomóc zestawic ze soba przedzialy wiekowe)

Przedziały wiekowe dobrze byłoby pokazac w kohortach (10-letnich) i zaznaczyc je roznymi kolorami (nie gradientem) ale paletą kolorów monochromatycznych

[F] - niekonieczne

[S] - zostajemy przy zliczaniu

## Rysunek 3

```{r}
group_by(dat, month, year, voivodeship) %>% 
  summarise(total = sum(count)) %>% 
  filter(voivodeship == "WOJ. MAZOWIECKIE") %>% 
  ggplot(aes(x = factor(year), y = total)) +
  geom_boxplot() +
  scale_x_discrete("Year") +
  scale_color_discrete("Month") +
  geom_point(aes(color = factor(month))) +
  labs(title = "Przed zmianami", subtitle = "Mazowieckie")

group_by(dat, month, year, voivodeship) %>% 
  summarise(total = sum(count)) %>% 
  mutate(month = factor(month)) %>% 
  filter(voivodeship == "WOJ. MAZOWIECKIE") %>% 
  ggplot(aes(x = month, y = total, group = year)) +
  geom_point() +
  geom_line() + 
  facet_wrap(~ year, nrow = 1) +
  labs(title = "Po zmianach", subtitle = "Zmienność liczby praw jazdy w poszczególnych miesiącach dla województwa mazowieckiego w latach 2019 - 2022")
```

Cel: pokazanie zmienności liczby uzyskanych praw jazdy w skali roku w zależności od roku w województwie mazowieckim.

Propozycja 1: robimy 4 fasety dla każdego roku, w każdym roku pokazujemy liczbę praw jazdy vs numer miesiąca . Wykres liniowy. 
[AW] oś Y liczba praw jazdy; oś X numer miesiąca; Tytuł "Zmienność liczby praw jazdy w poszczególnych miesiącach dla wijewództwa mazowieckiego w latach 2019 - 2022"
[G] Wykres liniowy, zaznaczony punkt dla każdego miesiąca, nieciąglóść dla outliera wpływa na wszystkie osie Y
[F] Faset per rok
[S] Wartość dla każdego miesiąca/roku



## Rysunek 4

```{r}
group_by(dat, age, gender) %>% 
  summarise(total = sum(count)) %>% 
  ggplot(aes(x = age, y = total, color = gender)) +
  geom_point() +
  ggtitle("Przed zmianami")

#mutate(dat, age = cut(age, breaks = c(min(dat$age), 18, 19, 20, 24, 3L:9*10 - 1, max(dat$age)), include.lowest = TRUE, right = TRUE)) %>% 
dat %>% 
  group_by(age, gender) %>% 
  summarise(total = sum(count)) %>% 
  ggplot(aes(x = age, y = total, fill = gender)) +
  geom_col(position = "dodge") +
  scale_y_log10("total (log10)") +
  facet_wrap(~ gender) + 
  ggtitle("Po zmianach")


```

Cel: pokazać zależność liczby uzyskanych praw jazdy w zależności od wieku i płci.

G4 - Propozycja: Zmiana skali wykresu na logarytmiczną (oś Y),
Poprawa etykiet osi Y -> spacja co 3 znaki

Fasety - po płci
AW - zostają kolory,
Geometria - punkty zostają
Statystyka - pozostaje

## Rysunek 5

```{r,fig.height=7}
group_by(dat, month, age) %>% 
  summarise(total = sum(count)) %>% 
  ggplot(aes(x = month, y = total)) +
  geom_point() + 
  facet_wrap(~ age) +
  theme(axis.text.x = element_text(angle = 90)) +
  ggtitle("Przed zmianami")

mutate(dat, age = cut(age, breaks = c(min(dat$age), 17, 20, max(dat$age)), include.lowest = TRUE, right = TRUE)) %>% 
  group_by(age, month) %>% 
  summarise(total = sum(count)) %>% 
  ggplot(aes(x = month, y = total)) +
  geom_col(position = "dodge") +
  scale_x_continuous(breaks = 1L:12) +
  facet_wrap(~ age, scales = "free_y") + 
  ggtitle("Po zmianach")
```

Cel: pokazać liczbę praw jazdy uzyskiwanych przez osoby w różnym wieku w zależności od miesiąca.

pozostaje:
 - na osi X miesiące roku (unormowanie do int liczby zamiast istniejących liczb ułamkowych)
- na osi Y - liczba praw jazdy ( taka sama oś dla wszystkich dekad oprócz <18,19>)
	
 - Zmiana tylko fasetów (faset?)
 - Fasetowanie po dekadach (wiek)
 - Osobne fasety dla outlierów: 18 i 19 rok życia
 - wykres słupkowy ??

## Rysunek 6

```{r,fig.height=7}
group_by(dat, year, gender, voivodeship) %>% 
  summarise(total = sum(count)) %>% 
  ggplot(aes(x = year, y = gender, fill = total)) +
  geom_tile(color = "black") +
  facet_wrap(~ voivodeship) +
  ggtitle("Przed zmianami")

group_by(dat, year, gender, voivodeship) %>% 
  summarise(total = sum(count)) %>% 
  ungroup() %>% 
  mutate(voivodeship = gsub("WOJ.", "", voivodeship, fixed = TRUE)) %>% 
  ggplot(aes(x = year, y = total, fill = gender)) +
  geom_col(position = "dodge") +
  scale_x_continuous("Rok") +
  scale_y_continuous("Całkowita liczba praw jazdy", labels = scales::unit_format(unit = "tyś.", scale = 1e-3, sep = " ")) +
  scale_fill_manual("Płeć", values = c("#f1a340", "#998ec3")) +
  facet_wrap(~ voivodeship, scales = "free_x") +
  ggtitle("Po zmianach")
```

Cel: pokazać liczbę uzyskanych praw jazdy dla poszczególnych województw w zależności od płci i roku.

[AW]: oś X - rok, oś Y - liczba wydanych praw jazdy*; podział na płcie (kolorami; np. #f1a340 i #998ec3), zamiast wielu zer przy liczbie - wyrazic wartośc w tysiącach (10 tys.  zamiast 10000); oś X - dodanie znaczników osi dla każdego wykresu

* do rozważenia – dodanie nieciągłości osi Y dla woj. mazowieckiego
	
[G]: Wykres słupkowy****zaczynający się od 0

[F]: usunąc z opsiu "woj." i dopasowac czcionkę tak, żeby się mieściło 

[S]: jest okay (zliczenie)

[inne] zamiana opisów osi na język polski (konsystencja językowa)
